【裁判字號】    99,上訴,398
【裁判日期】    990825
【裁判案由】    違反槍砲彈藥刀械管制條例
【裁判全文】
臺灣高等法院臺南分院刑事判決         99年度上訴字第398號
上  訴  人
即  被  告  甲○○
選任辯護人  邱銘律師
            彭大勇律師
            林士龍律師
上列上訴人因違反槍砲彈藥刀械管制條例案件，不服臺灣臺南地
方法院九十八年度訴字第一六四九號中華民國九十九年二月四日
第一審判決（起訴案號：臺灣臺南地方法院檢察署九十八年度偵
字第九九九六號），提起上訴，本院判決如下：
    主  文
原判決撤銷。
甲○○寄藏可發射子彈具殺傷力之改造手槍，累犯，處有期徒刑
陸年陸月，併科罰金新臺幣拾萬元，罰金如易服勞役，以新臺幣
壹仟元折算壹日，扣案之改造手槍參枝（槍枝管制編號分別為0
000000000、0000000000、0000000
000）、改造空氣槍壹枝（槍枝管制編號000000000
0）、手槍子彈陸拾參顆、霰彈貳顆、槍砲主要組成零件滑套伍
枝、槍管陸枝、槍身肆枝均沒收。
    事  實
一、甲○○於民國九十四年間因施用毒品及轉讓毒品案件，經臺
    灣臺南地方法院分別判處有期徒刑十月、一年四月確定，並
    經定執行刑為有期徒刑二年一月，於九十六年二月五日縮短
    刑期假釋出監付保護管束，於九十七年三月八日保護管束期
    滿視為執行完畢，猶不知悔改，復於九十七年九月間，在臺
    南縣關廟鄉某處，受已歿之黃唯佳寄託，一次同時收受具殺
    傷力之仿BERETTA廠八四型半自動手槍製造之改造手槍一枝
    （槍枝管制編號0000000000）、仿BERETTA廠九
    二FS型半自動手槍製造之改造手槍一枝（槍枝管制編號00
    00000000）、仿SIGSAUER廠Ｐ二二０型半自動手槍
    製造之改造手槍一枝（槍枝管制編號0000000000
    ）、空氣槍一枝（槍枝管制編號0000000000，起
    訴書誤為於九十七年四月間，在奇摩網路之拍賣網站上，向
    姓名年籍不詳之人購得）、子彈九十三顆、霰彈三顆及屬於
    槍砲主要組成零件之金屬滑套五枝、槍管六枝、槍身四枝等
    物，而非法藏放於其自小客車內或台南縣官田鄉○○村○○
    街二九之一二號三０七號房之租屋處。嗣於九十八年七月十
    三日二十二時三十分許，在臺南市○○區○○路一六二號「
    新光三越百貨公司」地下五樓停車場為警盤查，當場在其隨
    身背包內查獲上開仿BERETTA 廠八四型改造手槍一枝（彈夾
    內有子彈六顆，起訴書誤載為七顆），在其所駕駛之車號三
    八一一─WM號自小客車內，查獲上開仿BERETTA 廠九二FS型
    改造手槍一枝（彈夾內有子彈十顆）。另經其在場之同居女
    友林慧娟同意，帶同員警前往二人位於上開租屋處搜索，查
    獲上開仿SIGSAUER廠Ｐ二二０型改造手槍一枝（含彈夾）及
    空氣槍各一枝、手槍子彈七十七顆、霰彈三顆（試射一顆，
    剩二顆）、屬於槍砲主要組成零件之金屬滑套五枝、槍管六
    枝、槍身四枝，與改造手槍零件一批、電鑽二台、研磨機三
    台、底火片一包、子彈半成品一批、固定器三台、槍子彈頭
    二盒、游標尺一支、銼刀一支等物，始悉上情。
二、案經臺南縣警察局新化分局報請臺灣臺南地方法院檢察署檢
    察官偵查起訴。
    理  由
一、按被告以外之人於審判外之言詞或書面陳述，除法律有規定
    者外，不得作為證據。被告以外之人於審判外之陳述，雖不
    符前四條（指刑事訴訟法第一百五十九條之一至第一百五十
    九條之四）之規定，而經當事人於審判程序同意作為證據，
    法院審酌該言詞陳述或書面陳述作成時之情況，認為適當者
    ，亦得為證據，刑事訴訟法第一百五十九條第一項、第一百
    五十九條之五第一項分別定有明文。查被告及其辯護人、檢
    察官就本判決所引用下列被告以外之人於審判外之供述及非
    供述證據，於本院準備程序及審理時均同意作為證據（見本
    院卷第四十六頁背面、九十三頁背面），本院審酌此等證據
    資料作成或取得之狀況，均無非法或不當取證之情事，亦無
    顯不可信之情況，故認為適當而均得作為證據。
二、訊據被告對於上開事實業已坦承不諱（見本院卷第九十三頁
    背面、九十五頁背面），並有具殺傷力之改造手槍三枝（槍
    枝管制編號分別為0000000000、0000000
    000、0000000000）、改造空氣槍一枝（槍枝
    管制編號0000000000）、子彈九十三顆、霰彈三
    顆、槍砲主要組成零件滑套五枝、槍管六枝、槍身四枝等扣
    案可資佐證。而上開扣案之槍枝、子彈、霰彈經送內政部警
    政署刑事警察局（下稱刑事警察局）鑑定結果：認送鑑之手
    槍三枝均係改造手槍，分別由仿BERETTA廠八四型、九二FS
    型、仿SIGSAUER廠P二二０型半自動手槍製造之槍枝，換裝
    土造金屬槍管而成，擊發功能正常，可供擊發適用子彈使用
    ，認具殺傷力。空氣槍一枝，係氣體動力式槍枝，以小型高
    壓氣體鋼瓶內之氣體為發射動力，經以金屬彈丸測試三次，
    最大發射速度二０二公尺／秒，計算其動能為十焦耳，換算
    其單位面積動能為六二焦耳／平方公分。依日本科學警察之
    研究結果，彈丸單位面積動能達二十焦耳／平方公分，即足
    以穿入人體皮內層。本件改造空氣槍已達六二焦耳／平方公
    分，自有殺傷力。送鑑子彈共計九十三顆，經採樣三十顆手
    槍彈試射，認均係非制式子彈，由金屬彈殼組合，直徑分別
    為九MM或九MM加減０點五MM金屬彈頭而成，另霰彈三顆均係
    口徑十二GAUGE制式霰彈，採樣一顆試射，均可擊發，認均
    具殺傷力。有刑事警察局九十八年九月一日刑鑑字第０九八
    ０一０二九二七號鑑驗書一份附卷可稽（見偵卷第四十八至
    五十三頁）。選任辯護人固辯稱上開改造手槍三枝，未依實
    彈試射方式鑑定，而僅以性能檢驗法鑑定，實難據以認定有
    殺傷力等語；惟據刑事警察局鑑識科物理組於九十九年五月
    十三日告稱：因改造手槍之性能、性質不穩，具有高危險性
    ，基於專業與安全考量，除非有同類性質之試用子彈以供實
    驗，否則不宜進行「實彈試射」等情，有本院公務電話查詢
    紀錄表一紙在卷可參（見本院卷第五十頁）。選任辯護人復
    辯稱槍枝有無具有殺傷力，其構成要件在於該槍枝所發射彈
    丸之單位動能面積是否超過法定標準，而非以「性能檢驗法
    」及「檢視法」即能取代。況且，刑事警察局均有機械手臂
    足以取代人為之操作試射，因此，應無執行之困難。本院應
    針對此三枝改造手槍部份是否具有殺傷力再作進一步之鑑定
    ，以保障被告權益等語。經本院再詢電刑事警察局查詢能否
    以機械手臂取代人為之槍枝操作試射，據該局黃金榮技士告
    稱：機械手臂早已停用多時，本局之前是以性能檢驗法進行
    槍枝鑑定，目前之槍枝殺傷力鑑定均以性能檢驗法進行鑑定
    ，性能檢驗法之槍枝殺傷力鑑定已相當準確，早期槍枝殺傷
    力是以實彈試射的方式作鑑定，但實彈試射的方式造成多位
    同仁受傷，故現已不採實彈試射的方式鑑定等語，有本院九
    十九年七月六日公務電話查詢紀錄表在卷可稽（見本院卷第
    六十六頁）。又扣案之空氣槍（槍枝管制編號000000
    0000），前經鑑定，測得彈丸（直徑四‧五MM、重量０
    ‧五一G）最大發射速度為二０二／秒；換算其動能係以E＝
    ─MV公式計算，E為動能（單位焦耳）、M為重量（單位公斤
    ）、V 為速度（單位公尺／秒）；換算其單位面積動能：係
    以動能除以彈丸截面積（r ）之值，為圓周率，其數值約以
    三‧一四一五九計算、r 為發射彈丸半徑（單位公分），經
    公式計算所得之值經取二位有效位數後（餘數值無條件捨去
    ，以下取有效位數時均同），即為鑑定書上之結果（動能為
    十焦耳，單位面積動能為六十二焦耳／平方公分），此有刑
    事警察局九十九年五月二十一日刑鑑字第０九九００六六０
    一二號函在卷可參（見本院卷第五十三頁）。被告選任辯護
    人辯稱上開扣案槍枝無殺傷力云云，自無足採。本件事證明
    確，被告犯行，洵堪認定。
三、按槍砲彈藥刀械管制條例所規定之「持有」與「寄藏」二種
    行為，固均係將物品置於自己實力支配之下。然前者乃指為
    自己管領之目的，將物品移入自己實力支配之下；後者則係
    以為他人管領之目的，將物品移入自己實力支配之下之意，
    其態樣、要件並不儘相同，從而槍砲彈藥刀械管制條例上開
    條項之罪，將「持有」與「寄藏」為分別之處罰規定，單純
    之「持有」，並不包括「寄藏」；然受寄藏匿物品之人，為
    他人管領扣案改造手槍所為之持有行為，則屬寄藏之當然結
    果，法律上自宜僅就寄藏行為為包括之評價，不另就持有予
    以論罪。核被告受已歿之黃唯佳之託而寄藏改造手槍三枝、
    空氣槍一枝、霰彈三顆、子彈九十三顆與槍砲主要組成零件
    之行為，係犯槍砲彈藥刀械管制條例第八條第四項之寄藏槍
    砲罪；同條例第十二條第四項之寄藏子彈罪與第十三條第四
    項之寄藏槍砲彈藥之主要組成零件罪。公訴人認被告係犯上
    開條項之持有槍砲等罪名，尚有未洽，但因起訴之基本社會
    事實相同，爰予以變更法條審理之。被告同時受託寄藏改造
    手槍、空氣槍、子彈及槍砲主要組成零件之行為，屬同一寄
    藏行為觸犯數罪名之異種想像競合犯，應依刑法第五十五條
    前段規定，從一重依寄藏具有殺傷力之槍砲罪處斷。被告有
    如上開事實欄所載受有期徒刑執行完畢之紀錄，有臺灣高等
    法院被告前案紀錄表在卷可按，其於徒刑之執行完畢後五年
    內，故意再犯本件有期徒刑以上之罪，為累犯，應依刑法第
    四十七條第一項之規定，加重其刑。
四、原審以被告犯罪事證明確，依上開法文論罪科刑，固非無見
    ，上訴人即被告上訴意旨略以：(一)被告於警訊及偵查中供稱
    黃唯佳寄放六枝槍。除本案查獲之三枝改造手槍外，餘為本
    案扣案之空氣槍一枝及被告另案自首交出之改造手槍二枝（
    該部分另經台灣台南地方法院以九十九年度訴字第三一二號
    判決有期徒刑二年）。被告於原審自白扣案之空氣槍是在網
    上購得云云，並不實在。又本案之四枝槍械既在同一時間遭
    查獲，且係同一時間寄藏，應依想像競合犯之關係判處一罪
    。原審割裂為二罪，並予分論併罰，顯然違誤。(二)原審審理
    時，檢察官求刑四年六月，併科罰金五十萬元，被告對於檢
    察官所求處之刑度範圍，當庭表示無意見。然未見原審就此
    求刑部分之採納與否予以敘明，顯未審視審判筆錄中對於
    當事人有利之辯護等情，即逕依自由心證法則論處被告持有
    改造空氣槍及寄藏改造手槍罪刑，並定應執行有期徒刑九年
    ，併科罰金新台幣十萬元，實有理由未備之違誤等語。
五、本院查：(一)按被告或共犯之自白，不得作為有罪判決之唯一
    證據，仍應調查其他必要之證據，以察其是否與事實相符。
    刑事訴訟法第一百五十六條第二項定有明文。被告於警詢、
    偵查及原審固自白扣案之空氣槍一枝係購自奇摩網站（見警
    卷第五頁、偵卷第十一、十九頁、原審卷第五十五頁），核
    與被告於本院供稱扣案之空氣槍一枝與改造手槍三枝等六枝
    槍砲係黃唯佳同時交付（見本院卷第四十六頁背面、九十三
    頁背面），並不相符，揆諸前揭規定，自應調查其他補強證
    據，以查明被告於原審之自白是否與真實相符；然遍查全卷
    ，並無被告於奇摩網站購得空氣槍之任何證據；本院函請臺
    南縣警察局新化分局查明九十八年七月十三日查獲甲○○違
    反槍砲彈藥刀械管制條例一案，就扣案之改造空氣槍一枝，
    是否依據甲○○之供述，於yahoo奇摩網站查明有無類似販
    賣空氣長槍之情形。據該分局函覆略稱：本分局於九十八年
    七月十三日查獲甲○○違反槍砲彈藥刀械管制條例一案，顏
    員於本分局警詢筆錄中僅供述空氣長槍為奇摩網路拍賣網站
    上購買，惟未指名購自何網站購買等語，此有該分局九十九
    年五月二十二日南縣化警偵字第０九九０００五０五一號函
    在卷可稽（見本院卷第五十四頁）。是上開空氣槍一枝是否
    購自奇摩網站，並無其他補強證據足資證明被告上開自白為
    真實。而被告於警詢供稱「黃唯佳交其保管之槍枝有六支，
    其中三支有殺傷力，其餘的均已拆解」等語（見警卷第五頁
    ）。黃唯佳既交付六枝槍予被告寄藏，扣除上開改造手槍三
    枝，應另有三枝槍，而警方於查獲被告寄藏之槍彈後，並未
    命被告就其拆解之槍枝予以回復，藉以查明扣案之空氣槍是
    否包含在六枝槍枝內，則被告抗辯扣案之空氣槍，係被告購
    自奇摩拍賣網站或係黃唯佳交付寄藏，即有疑義。依「罪疑
    唯輕」之原則，自應為有利於被告之認定。原審僅依被告之
    自白，並無其他補強證據，遽認被告持有之空氣槍係購自奇
    摩網路拍賣網站某不詳姓名之人，並與寄藏槍砲罪分論併罰
    ，自有未合。(二)刑事訴訟法第二百八十八條第四項規定審判
    長就被告科刑資料調查之順序，第二百八十九條第三項明文
    賦予當事人量刑範圍之意見陳述權，均旨在期使法院量刑更
    加精緻、妥適。檢察官於起訴書所載或審判中到庭陳述所為
    之求刑意見，如僅止於量刑範圍之建議，因法院仍應聽取被
    告意見，以供參酌，自無拘束法院之效力，亦無所謂對於被
    告刑罰予以預告之危險；惟檢察官之求刑意見，倘已明確指
    出其求刑的量刑建議之準據或具體事項，而得作為法院量刑
    參考之依據者，則此等量定刑罰之事實，即本法第三百十條
    第三款規定，有罪之判決書應於理由內記載其依刑法第五十
    七條所列事項加以審酌以為科刑輕重量定之情形，當屬科刑
    資料之調查範疇，自應於理由內說明各該事項之具體情形，
    否則其量刑即不足據以斷定，並有判決理由不備之違背法令
    。本件起訴書「證據及所犯法條」欄二、具體求刑部分記載
    ：「請審酌被告年輕力壯，無故非法持有改造槍彈，危及社
    會治安，惟尚未造成他人危害，且犯後坦承犯行，態度良可
    等情，量處應執行有期徒刑四年六月」等語，已具體指明被
    告犯罪後之態度如何，原判決就此並未說明其加以審酌之結
    果，以為科刑輕重量定之參佐，其刑罰裁量上之理由，自嫌
    欠備。上訴人即被告上訴意旨指摘原判決不當，為有理由，
    應由本院予以撤銷改判。爰審酌被告前已因違反毒品危害防
    制條例案件入監服刑，仍不知悔改，素行不佳，年輕力壯，
    明知擁有改造槍、彈係違法行為，竟受他人之託而寄藏多把
    槍彈，對社會治安產生潛在危險，內心顯有不確定之惡性，
    且隨身攜帶改造手槍及彈藥，進出臺南市○○路法院附近之
    新光三越百貨公司等人潮聚集之公共場所，嚴重危害社會治
    安，檢察官求刑四年六月，實嫌過輕，及被告犯後已坦承犯
    行，態度良好等一切情狀，量處如主文第二項所示之刑，並
    就罰金部分，諭知如易服勞役之折算標準，以示懲儆。扣案
    之改造手槍三枝（槍枝管制編號分別為000000000
    、0000000000、0000000000）、空氣
    槍一枝（槍枝管制編號分別為0000000000）、及
    未經試射之手槍子彈六十三顆、霰彈二顆、槍砲主要組成零
    件滑套五枝、槍管六枝、槍身四枝。均屬違禁物，依刑法第
    三十八條第一項第一款、第二項之規定併宣告沒收；末按物
    之能否沒收，應以裁判時為準，其中經試射之手槍彈三十顆
    與霰彈一顆僅剩餘彈殼（參諸上揭刑事警察局之鑑驗報告書
    ），已失子彈結構及性能，不具殺傷力，自非屬違禁物，爰
    不予以宣告沒收。另扣案之改造手槍零件一批、電鑽二台、
    研磨機三台、底火片一包、子彈半成品一批、固定器三台、
    槍子彈頭二盒、游標尺一支、銼刀一支等物，公訴意旨未據
    認定係槍、彈的之主要組成零件，亦無證據證明係屬違禁物
    或其他得沒收物，自不宜宣告沒收。至被告供承臺灣臺南地
    方法院另案扣案之改造手槍二枝，係受黃唯佳之託而寄藏等
    語，經本院調閱上開卷證查明，臺灣臺南地方法院九十九年
    度訴字第三一二號被告違反槍砲彈藥刀械管制條例案件，被
    告係於九十七年八月中旬受已歿之黃唯佳委託而代為保管改
    造手槍，與本案被告犯罪時間係九十七年九月間，犯罪時間
    顯然不同，此有臺灣臺南地方法院九十九年度訴字第三一二
    號判決書一份在卷可稽，且被告於本案供承受黃唯佳之託代
    為保管六枝槍砲，扣除本案已扣案之改造手槍三枝及空氣槍
    一枝，另有被告拆解之槍砲主要組成零件，足認被告另案自
    首繳交之二枝槍砲，非黃唯佳於九十七年九月間所交付，此
    外，復無積極證據足認該案與本案為同一案件，被告另案寄
    藏之改造手槍二枝部分，自非本件檢察官起訴效力所及，本
    院就該部分，自不得併予以審究，附此敘明。
六、據上論斷，應依刑事訴訟法第三百六十九條第一項前段、第
    三百六十四條、第二百九十九條第一項前段、第三百條、槍
    砲彈藥刀械管制條例第八條第四項、第十二條第四項、第十
    三條第四項、刑法第十一條前段、第五十五條、第四十七條
    第一項、第四十二條第三項前段、第三十八條第一項第一款
    ，判決如主文。
本案經檢察官謝錫和到庭執行職務。
中    華    民    國    99    年    8     月    25    日
                  刑事第二庭    審判長法  官  葉居正
                                      法  官  洪碧雀
                                      法  官  陳春長
以上正本證明與原本無異。
如不服本判決應於收受送達後10日內向本院提出上訴書狀，其未
敘述上訴理由者，並得於提起上訴後10日內向本院補提理由書（
均須按他造當事人之人數附繕本）「切勿逕送上級法院」。
                                      書記官  尤乃玉
中    華    民    國    99    年    8     月    25    日
附錄本件論罪科刑法條全文：
槍砲彈藥刀械管制條例第8條：
未經許可，製造、販賣或運輸鋼筆槍、瓦斯槍、麻醉槍、獵槍、
空氣槍或第4條第1項第1款所定其他可發射金屬或子彈具有殺傷
力之各式槍砲者，處無期徒刑或5年以上有期徒刑，併科新臺幣1
千萬元以下罰金。
未經許可，轉讓、出租或出借前項所列槍枝者，處5年以上有期
徒刑，併科新臺幣1千萬元以下罰金。
意圖供自己或他人犯罪之用，而犯前二項之罪者，處無期徒刑或
7年以上有期徒刑，併科新臺幣1千萬元以下罰金。
未經許可，持有、寄藏或意圖販賣而陳列第1項所列槍枝者，處3
年以上10年以下有期徒刑，併科新臺幣700萬元以下罰金。
第 1 項至第 3 項之未遂犯罰之。
槍砲彈藥刀械管制條例第12條：
未經許可，製造、販賣或運輸子彈者，處1年以上7年以下有期徒
刑，併科新台幣500萬元以下罰金。
未經許可，轉讓、出租或出借子彈者，處6月以上5年以下有期徒
刑，併科新台幣300萬元以下罰金。
意圖供自己或他人犯罪之用，而犯前二項之罪者，處3年以上10
年以下有期徒刑，併科新台幣700萬元以下罰金。
未經許可，持有、寄藏或意圖販賣而陳列子彈者，處5年以下有
期徒刑，併科新台幣300萬元以下罰金。
第 1 項至第 3 項之未遂犯罰之。
槍砲彈藥刀械管制條例第13條
未經許可，製造、販賣或運輸槍砲、彈藥之主要組成零件者，處
 3 年以上10 年以下有期徒刑，併科新台幣 700 萬元以下罰金
。
未經許可，轉讓、出租或出借前項零件者，處 1 年以上 7 年以
下有期徒刑，併科新台幣 500 萬元以下罰金。
意圖供自己或他人犯罪之用，而犯前 2 項之罪者，處 5 年以上
有期徒刑，併科新台幣 1000 萬元以下罰金。
未經許可，持有、寄藏或意圖販賣而陳列第 1 項所列零件者，
處 6 月以上5 年以下有期徒刑，併科新台幣 300 萬元以下罰金
。
第 1 項至第 3 項之未遂犯罰之。

司法院資訊處製作；財團法人民間司法改革基金會備份。
